【裁判字號】    97,家抗,2
【裁判日期】    970516
【裁判案由】    拋棄繼承
【裁判全文】
臺灣基隆地方法院民事裁定               97年度家抗字第2號
抗  告  人  乙○○
上列抗告人聲請拋棄繼承事件，對於中華民國96年12月31日本院
96年度繼字第524號裁定提起抗告，本院第二審合議庭裁定如下
：
    主  文
原裁定除程序費用部分外廢棄。
抗告人聲明拋棄繼承，准予備查。
抗告程序費用由抗告人負擔。
    事實及理由
一、本件抗告意旨略以：抗告人係被繼承人甲○○之大陸籍配偶
    ，嗣甲○○於民國（下同）96年10月5日死亡，抗告人隨即
    於96年10月29日聲請拋棄繼承，並於96年12月6日取得中華
    民國國民身分證（身分證統一編號：Ｚ000000000號），惟未
    及陳報，即遭原裁定以抗告人當時尚非台灣地區人民，於未
    經表示繼承前尚無繼承權為由，駁回抗告人拋棄繼承之聲請
    。是以抗告人既於裁定前即已取得中華民國國籍，自屬台灣
    地區人民而對於被繼承人甲○○之遺產有繼承權，原裁定認
    抗告人並無繼承權云云，實有認定事實錯誤之情，爰依法提
    起抗告等語。
二、原裁定意旨略以：按大陸地區人民繼承台灣地區人民之遺產
    ，應於繼承開始起3年內以書面向被繼承人住所地之法院為
    繼承之表示；逾期視為拋棄其繼承權，台灣地區與大陸地區
    人民關係條例第66條第1項定有明文。本件抗告人為被繼承
    人之大陸籍配偶，為大陸地區人民，依上開規定，於有效表
    示繼承前，尚未取得繼承權；而抗告人未曾向本院以書面表
    示繼承，對於被繼承人甲○○之遺產即無繼承之權，自無另
    為拋棄繼承之必要，其表示拋棄繼承，於法不合，應予駁回
    。
三、經查，本件抗告人於96年12月6日取得中華民國國民身分證
    ，並辦妥戶籍登記等事實，業據抗告人提出戶籍謄本、印鑑
    證明等件為證，並經本院依職權向基隆市中山區戶政事務所
    函查屬實，有基隆市中山區戶政事務所97年2月25日基山戶
    字第0970000610號函在卷可稽。本件抗告人既已於原審裁定
    前取得中華民國國籍，即應屬台灣地區人民，自無台灣地區
    與大陸地區人民關係條例第66條第1項規定之適用，並應於
    其取得中華民國國民身分之同時，當然繼承被繼承人甲○○
    之遺產。原審未見及此，逕認抗告人於96年10月29日表示拋
    棄繼承後仍未取得繼承權，予以裁定駁回，尚有未洽，抗告
    意旨指摘原裁定不當，為有理由，爰將原裁定廢棄，並裁定
    如主文第2項所示。
四、據上論結，本件抗告為有理由，依非訟事件法第21條第1項
    前段、第46條、民事訴訟法第495條之1第1項、第450條，裁
    定如主文。
中    華    民    國    97    年    5    月    16    日
                         審判長法   官  李媛媛
                               法   官  徐世禎
                               法   官  姚貴美
以上正本證明與原本無異。
本裁定除以適用法規顯有錯誤為理由，並經本院許可外，不得再
抗告。
如提起再抗告，應於收受送達後10日內向本院提出再抗告狀，並
繳納再抗告費新台幣1000元。
中    華    民    國    97    年    5    月    16    日
                          書記官  江美琪


司法院資訊處製作；財團法人民間司法改革基金會備份。
